---
title: "Leaflet + Kernel Density Estimation"
author: '@yamano357'
date: "2015年6月29日（2015年6月30日修正）"
output:
  html_document:
    theme: readable
    toc: true
    toc_depth: 2
    number_sections: false
    pandoc_args: [
      "--from", "markdown+autolink_bare_uris+tex_math_single_backslash-implicit_figures"
    ]
    
---

---



# 概要
前書き
- すでに記憶の彼方になっている[前回の](http://rpubs.com/yamano357/22098)の続き  
- やったこと: Leafletにカーネル密度マップを重ねる  
- 前回は{rMaps}を使っていたが、{leaflet}に移行（つい最近のリリースで、ラスターイメージの重ね書きが可能に）  
　[Leaflet for R](http://rstudio.github.io/leaflet/)
　[Raster Images](http://rstudio.github.io/leaflet/raster.html)

---

---


```{r read_lib, message = FALSE}
SET_LOAD_LIB <- c(
  "knitr", 
  "readr", "dplyr", "stringr", "stringi",
  "MASS", "KernSmooth",
  "leaflet",  "raster", "sp"
)
sapply(X = SET_LOAD_LIB, FUN = library, character.only = TRUE, logical.return = TRUE)
knitr::opts_chunk$set(comment = NA)
```


# データ処理部
- 下記のサイトより、位置情報を含んだデータを取得
　`https://www.city.chiba.jp/shimin/shimin/kohokocho/map_opendata.html`
```{r data_process, echo = TRUE}

SET_DATA_PROF <- list(
  URL = "https://www.city.chiba.jp/shimin/shimin/kohokocho/documents/shisetsu.csv",
  ENCORDING = "SHIFT-JIS",
  HEADER = c("ページタイトル", "施設ジャンル", "施設、場所、イベントの名称（読み）", "郵便番号", "住所", "ビル名", "フロア数", "緯度", "経度"),
  SEP = ",",
  SKIP = 1
)
SET_LOCATION_COL_NAME <- c(lon = "経度", lat = "緯度")


SET_DENSITY <- list(
  GRID = c(2000, 2000),
  THRESHOLD = 50
)

SET_COODINATE_REFERENCE_SYSTEM <- "+proj=longlat +ellps=WGS84 +datum=WGS84 +no_defs +towgs84=0,0,0"

source_data <- do.call("rbind",
  readr::read_lines(
    file = SET_DATA_PROF$URL, n_max = -1
  ) %>% 
    stringi::stri_conv(
      str = .,
      from = SET_DATA_PROF$ENCORDING, to = "UTF-8", to_raw = FALSE
    ) %>%
    stringr::str_split(
      string = ., pattern = SET_DATA_PROF$SEP
    )
)[-c(SET_DATA_PROF$SKIP), ]
colnames(x = source_data) <- SET_DATA_PROF$HEADER

# NAは除外
options(digits = 14)
location <- source_data %>% 
  data.frame(., stringsAsFactors = FALSE) %>%
  dplyr::select_(.dots = SET_LOCATION_COL_NAME) %>%
  sapply(X = ., FUN = as.numeric) %>%
  na.omit

```


# カーネル密度を計算
```{r calc_kernel_density, echo = TRUE}

density_loc <- KernSmooth::bkde2D(
  x = location,
#  bandwidth = apply(X = location, MARGIN = 2, FUN = MASS::bandwidth.nrd),
  bandwidth = c(0.003, 0.003),
  gridsize = SET_DENSITY$GRID
)
# quantile(density_loc$fhat)
density_loc$fhat[density_loc$fhat < SET_DENSITY$THRESHOLD] <- NA

```


# ラスターイメージ作成
```{r create_raster, echo = TRUE}

loc_density_raster <- raster::raster(
  list(x = density_loc$x1, y = density_loc$x2, z = density_loc$fhat)
)
raster::projection(loc_density_raster) <- sp::CRS(SET_COODINATE_REFERENCE_SYSTEM)

```

# 円で位置をプロット
```{r plot_point, echo = TRUE}

leaflet::leaflet(data = as.data.frame(location), width = 900) %>%
  leaflet::setView(lng = mean(location[, "lon"]), lat = mean(location[, "lat"]), zoom = 11) %>%
  leaflet::addCircles(lng = ~lon, lat = ~lat) %>%
  leaflet::addTiles() 

```

# カーネル密度マップでプロット
```{r plot_kernel_density, echo = TRUE}
# カラーパレット生成時に{scale}が0.2.5以上が必要
# devtools::install_github("hadley/scales")

color_pal <- leaflet::colorNumeric(
  palette = c("#FFFFCC", "#41B6C4", "#0C2C84"), domain = raster::values(loc_density_raster), 
  na.color = "transparent"
)

leaflet::leaflet(width = 900) %>%
  leaflet::addTiles() %>%
  leaflet::setView(lng = mean(location[, "lon"]), lat = mean(location[, "lat"]), zoom = 11) %>%
  leaflet::addRasterImage(x = loc_density_raster, opacity = 0.5, project = FALSE) %>%
  addLegend(pal = color_pal, values = values(loc_density_raster))

```

---

---


# 後書き
- カーネル密度を{leaflet}に重ねてプロットしてみました。~~ラスターイメージの表示はできましたが、今度は{leaflet}による地図が出てこなくなりました。記事を書く前に試した際のデータでは地図の表示もできたので、できないというわけではなさそうです（もう少し調査します）。~~  
-- ` leaflet::addTiles()`を付け忘れていただけでした。  

- カーネル密度の計算ではバンド幅が重要になりますが、今回は適当な数値を設定したので、良い算出方法を調べたいです。  

- 可視化して面白そうな日本のデータが中々見つからない。

---

---

# 実行環境
```{r footer}
library(devtools)
devtools::session_info()
```
